最高法院刑事判決　　　　　　　　　　　　　　　九十三年度台上字第二四五五號
　　上訴人　甲○○
　　　　　　　　　　（另案在台灣高雄第二監獄執行中）
右上訴人因殺人案件，不服台灣高等法院高雄分院中華民國九十三年二月二十七日第
二審判決（九十三年度上重訴字第二號，起訴案號：台灣高雄地方法院檢察署九十二
年度偵緝字第六九○號），提起上訴，本院判決如左：
    主  文
原判決撤銷，發回台灣高等法院高雄分院。
    理  由
本件原判決認定：上訴人甲○○自民國九十年八月一日起向吳茂林租用坐落高雄縣大
寮鄉○○村○○路十四號三樓房屋，因吳茂林委由其女吳惠如負責收取租金及處理租
賃事宜，而與上訴人成為男女朋友。九十一年一月三十一日晚上九時許，上訴人與吳
惠如在上開租屋之房間內欲發生男女關係時，因感情問題發生爭執，致引發上訴人之
不滿而萌殺人之犯意。上訴人明知以棉被持續摀掩人之口、鼻足以令人窒息死亡，仍
基於殺人之犯意，以床上之棉被緊壓吳惠如頭部，於吳惠如掙扎時，為阻止其開口，
更用力壓下棉被摀住吳惠如之口、鼻，約經過五、六分鐘，待吳惠如靜止不動，始鬆
開雙手。吳惠如因口、鼻受悶，導致缺氧窒息昏迷，瀕臨死亡，上訴人為掩飾其犯行
，乃將吳惠如抱離現場。於搬離時，不慎將吳惠如之頭部撞及牆壁，致其腦部蜘蛛網
膜下腔出血。嗣上訴人將吳惠如抱至四樓陽台，再搬至相鄰之高雄縣大寮鄉○○村○
○路十三號房屋之鐵皮屋頂後，隨即離去。惟上訴人仍恐事跡敗漏，復於翌日（二月
一日）清晨五時許，在附近便利商店購買一綑大型垃圾袋，回到原處所，再以二只垃
圾袋分由頭、腳，上下套住吳惠如之身體，並在中間處打結，使吳惠如處於密封之塑
膠袋內，隨即逃逸。吳惠如終因生前遭棉被摀壓口、鼻窒息昏迷，頭部復遭到撞擊，
及被置於密封之塑膠袋內，而窒息死亡。嗣吳茂林至九十一年二月四日上午十時三十
分許，經鄰居告知屋頂上有異物乃前往察看，始發現吳惠如之屍體並報警處理，旋在
上訴人之房間內扣得用以摀住吳惠如所用之棉被一件及剩餘之垃圾袋一捲等情。因而
維持第一審論處上訴人殺人（處無期徒刑，褫奪公權終身）罪刑之判決，駁回上訴人
在第二審之上訴，固非無見。
惟查：(一)、沒收之物，須於犯罪事實中有具體之記載，始為合法，否則諭知沒收，即
難謂有事實之根據（本院四十一年臺上字第一六一號、五十三年臺上字第二九○○號
判例參照）。又供犯罪所用之物，依刑法第三十八條第三項規定，以屬於犯人者為限
得予沒收，與同條第一項第一款之違禁物或其他特別規定必須沒收之物不許法院自由
裁量者，迥不相同。原判決維持第一審判決，將扣案供犯罪所用之棉被一件沒收，但
該棉被是否屬於上訴人所有？並未於事實欄為具體之記載，其諭知沒收，即難謂有事
實之根據。(二)、第一次審判期日之傳票，除刑法第六十一條所列各罪之案件外，至遲
應於七日前送達，刑事訴訟法第二百七十二條定有明文。此就審期間，係為保障被告
之訴訟權益而設，使被告有充分時間行使其防禦權，自不得因被告受羈押或另案執行
而予剝奪。本件上訴人於第一審審判時，因另案在台灣高雄第二監獄執行中（見第一
審卷第五十四至五十五頁），而第一審判決係論以刑法第二百七十一條第一項之殺人
罪，其法定本刑為死刑、無期徒刑或十年以上有期徒刑，依前揭規定，第一次審判期
日之傳票，至遲應於七日前送達，方為合法，乃第一審指定於九十二年十一月二十四
日審判之傳票，係於同年月十九日送達於上訴人，有送達證書在卷可稽（見第一審卷
第七十五頁），並未依法於七日前送達。嗣第一審法院雖於審判期日簽發提票，提解
上訴人到庭辯論，但不能與自願拋棄此項就審期間之利益而自動到庭為訴訟行為者同
視，其審判程序之瑕疵，不能因而治癒，所踐行之訴訟程序，即有違誤。原審未予糾
正，率予維持，亦有未合。原判決既有違誤，應認有撤銷發回更審之原因。又原判決
以第一審法院斟酌上訴人「因男女感情糾紛，即剝奪被害人之生命，……惡性非輕，
犯後﹃未與被害人家屬達成和解﹄，……等一切情狀，量處無期徒刑」，並無不合，
而予維持（見原判決第七面第十一至十四行）。惟上訴人已於九十三年三月十八日與
被害人家屬達成民事和解，有台灣高雄地方法院九十三年度訴字第一五九號損害賠償
事件之「和解筆錄」影本在卷可查，案經發回，併予斟酌。
據上論結，應依刑事訴訟法第三百九十七條、第四百零一條，判決如主文。
中　　　華　　　民　　　國　　九十三　　年　　　五　　　月　　 十三 　　日
                              最高法院刑事第八庭
                                  審判長法官  陳　炳　煌
                                        法官  陳　世　雄
                                        法官  吳　信　銘
                                        法官  徐　文　亮
                                        法官  林　永　茂
      右正本證明與原本無異
                                              書  記  官
中　　　華　　　民　　　國　　九十三　　年　　　五　　　月　　 十九 　　日
                                                                  Ｍ
